【裁判字號】    98,消債抗,15
【裁判日期】    980824
【裁判案由】    抗告事件
【裁判全文】
臺灣花蓮地方法院民事裁定            98年度消債抗字第15號
抗  告  人  甲○○
上列抗告人因消費者債務清理條例事件，抗告人對於中華民國98
年1月20日本院97年度消債更字第128號裁定提起抗告，本院裁定
如下：
    主  文
抗告駁回。
抗告程序費用新台幣壹仟元由抗告人負擔。
    理  由
一、按債務人對於金融機構因消費借貸、自用住宅借款、信用卡
    或現金卡契約而負債務，在聲請更生或清算前，應提出債權
    人清冊，以書面向最大債權金融機構請求協商債務清償方案
    並表明共同協商之意旨，消費者債務清理條例第151 條第1
    項定有明文。次按債務人與金融機構協商成立者，不得聲請
    更生或清算，但因不可歸責於己之事由，致履行顯有重大困
    難者，不在此限；本條例施行前，債務人依金融主管機關協
    調成立之中華民國銀行公會會員辦理消費金融案件無擔保債
    務協商機制與金融機構成立之協商，準用前項之規定，消費
    者債務清理條例第151條第5項、第6項分別定有明文。又聲
    請更生或清算不合程式或不備其他要件者，法院應以裁定駁
    回之，但其情形可以補正者，法院應定期間先命補正，復為
    同條例第8條所明定。
二、抗告意旨略以：抗告人於98年2月18日收到臺灣花蓮地方法
    院97年度消債更字第128號民事裁定，理由中提到「前經本
    院於民國97年12月3日定期命補正，該裁定於97年1月18日合
    法送達聲請人」，惟前開裁定為98年1月20日作成，不可能
    於2天時間即撰寫裁定，原審竟推測補正通知於97年12月18
    日合法送達抗告人，顯有錯誤，爰提起抗告請求廢棄原裁定
    等語。
三、本院得心證之理由：
（一）按判決如有誤寫、誤算或其他類此之顯然錯誤者，法院得
      隨時或依聲請以裁定更正之，民事訴訟法第232條第1項定
      有明文。此於裁定亦準用之，同法第239條亦定有明文。
      經查，本件原審於97年12月3日裁定命抗告人於裁定送達
      後15日內，補正如原審裁定附件所示之補正資料，該裁定
      於98年1月3日合法送達抗告人之事實，有本院命補正裁定
      、抗告人基本資料查詢結果及送達回證附卷可按（見原審
      卷第74-79頁），惟抗告人並未於送達後15日內補正資料
      ，故原審於98年1月20日裁定駁回抗告人更生及保全處分
      之聲請，雖該裁定理由中關於補正裁定合法送達抗告人之
      日期誤寫為97年1月18日，然此為顯然之錯誤，並不影響
      抗告人之權益，嗣原審依上述規定意旨於98年2月25日為
      更正裁定，將原裁定理由欄中關於「97 年1月18日」之記
      載更正為「98年1月3日」，並將更正裁定於98年3月14日
      合法送達抗告人之事實，有更正裁定及送達證書在卷可參
      （詳本院卷第238、242頁），足認原審有關駁回裁定誤寫
      之瑕疵業經補正，抗告人據此指摘原裁定不當，求予廢棄
      ，難認為有理由。又抗告人雖於98年2 月5日提出補正資
      料，然該補正資料係於原審駁回裁定送達後始提出，則抗
      告人無正當理由逾期未補正，依消費者債務清理條例第8
      條之規定，其更生之聲請本即因不合程式或不備要件而不
      合法，是原審依上開規定，於98年1月20日裁定駁回抗告
      人更生之聲請，於法並無不合，先予敘明。
（二）又所謂因不可歸責於己之事由，致履行顯有重大困難之情
      形，應係指抗告人與最大債權金融機構協商成立後，抗告
      人之經濟狀況、生活等客觀事實有顯著變動者而言。查：
   1、抗告人曾依金融主管機關協調成立之中華民國銀行公會會
      員辦理消費金融案件無擔保債務協商機制與金融機構聯邦
      商業銀行成立協商，雙方約定抗告人應自95年9月起，分
      120期，利率9.88%，每月償還6,692元之事實，有協議書
      暨無擔保債務還款計畫表附卷可稽（見原審卷第34-36頁
      ）。
   2、抗告人主張係因其與妻子離婚，需支付贍養費，以及母親
      車禍、中度肢殘等原因，以致於97年6月毀諾等語（見原
      審卷第13頁）。惟查：
    (1)抗告人係於97年7月4日離婚，而與前妻簡淑萍約定之贍養
      費支出條件為自97年11月開始支付前妻簡淑萍每月4,000
      元，至長子雷凱盛年滿18歲止之事實，有離婚協議書在卷
      可憑（見原審卷第125頁），足見抗告人所稱之贍養費係
      作為子女之扶養費，於協商時即應已就子女扶養費之支出
      作為評估可否履行協商條件之因素，不能認為係協商成立
      後因離婚後新增之費用，且上開贍養費係於97年11月開始
      支付，與抗告人97年6月間毀諾，並無因果關係。又抗告
      人母親陳奕樺早於94年5月13日即經鑑定為中度肢障，有
      殘障手冊在卷可憑（見原審卷第44頁），此為抗告人協商
      前已發生之情事，故抗告人於協商時既得預見上開情事，
      並據以評估可否履行協商條件，自均難據以謂為不可歸責
      於抗告人致履行不能之之事由。
    (2)又抗告人主張其任職於光南大批發擔任職員，每月薪資為
      27,000元，扣除生活必要費用25,000元後（含房屋租金
      5,000元、個人生活開銷10,000元、抗告人之2名子女與母
      親等三人之扶養費10,000元），收入僅剩餘約2,000元左
      右等語（見原審卷第13頁），嗣又更正每月需支出19,500
      元等語（房屋租金5,000元、水電開銷500元、抗告人及其
      母親伙食費、衣物、交通費、電信費等生活費共10,000元
      、子女扶養費即贍養費4,000元，見原審卷第87頁）。然
      抗告人並未依原審補正裁定提出94至96年度綜合所得稅各
      類所得資料清單及總歸戶財產清單，使本院無從審酌抗告
      人有關其財產及收入狀況之主張是否為真，且抗告人每月
      轉帳至存簿之薪資收入幾乎均高於27,000元，於抗告人97
      年6月毀諾前，抗告人於97年5月之薪資為28,362元，於97
      年6月之薪資為34,892元（計算式：5760+29132＝348 92
      ），此有抗告人薪資轉帳存簿影本附卷可稽（見原審卷第
      55-58頁），足見僅憑抗告人主張之薪資收入，於協商後
      亦不減反增。況縱以抗告人主張支薪資所得27,000元及所
      列之支出共計19,500元計算，抗告人每月之薪資扣除前開
      支出後，尚餘7,500元以上（00000-00000＝7500），足以
      支付協商金額6,692元。再斟之抗告人母親陳奕樺為28年3
      月16日生，已逾70歲，依其年齡及所提出之殘障手冊，每
      月均可領取殘障津貼及老人津貼，加上陳奕樺現與抗告人
      同居共伙，所需有限，生活花費不高，且陳奕樺名下尚有
      房屋及田賦各1筆之事實，有財政部臺灣省北區國稅財產
      歸屬資料清單在卷可查（見原審卷第151頁），難謂為無
      資力之人，是抗告人每月負擔其母之扶養金額，應屬不高
      ，不足影響其依協商條件履行債務，其率予毀諾，逕將經
      濟負荷轉嫁於全體債權人承受，顯非不可歸責聲請人之事
      由。
    (3)況抗告人自承積欠債權人游美好債務120萬元，已還款42
      期，剩754,000元未歸還，目前每月匯款6,000元等語，顯
      見抗告人雖主張收入扣除支出後不足以清償協商金額6,
      692元，卻按期向游美好償債，且依抗告人所提出之存摺
      影本，其於97年6月毀諾後之97年11月之前平均每期對游
      美好之還款金額實逾10,000元（見原審卷第128-129頁）
      ，足見抗告人對於協商金額非全無清償能力，惟抗告人卻
      選擇性地優先償還並無優先受償權之債權人之債務，自不
      得以此為由，主張其有不可歸責於己致履行協商條件有重
      大困難之事由。又抗告人縱真有履行不便之情而致毀諾，
      亦得尋求債權銀行所提供之其他協商清償機制以求適當履
      債，要難與金融機構成立協商後，又得率爾選擇毀諾聲請
      依更生程序清理其債務。
四、綜上所述，抗告人無正當理由逾期未補正，依消費者債務清
    理條例第8條之規定，其更生之聲請因不合程式或不備要件
    而不合法，是原審依上開規定駁回抗告人更生之聲請，於法
    並無不合。又本件難認抗告人有何不可歸責於己，致履行顯
    有重大困難之事由，則其聲請更生，顯然違背消費者債務清
    理條例第151條第6項準用同條第5項之規定，且上開欠缺又
    屬無從補正，依上開說明，自應駁回其更生之聲請。從而，
    抗告人提起抗告，請求廢棄原裁定，難謂有理由，應予駁回
    。
五、據上論結，本件抗告為無理由，依消費者債務清理條例第15
    條，民事訴訟法第495條之1第1項、第449條第1項、第95條
    、第78條，裁定如主文。
中    華    民    國    98    年    8    月    24    日
                      臺灣花蓮地方法院民事庭
                          審判長法官  湯文章
                          法      官  陳鈺林
                          法      官  陳雅敏
以上正本係照原本作成。
本裁定不得再抗告。
中    華    民    國    98    年    8     月    24    日
                          法官書記官  蕭惟


司法院資訊處製作；財團法人民間司法改革基金會備份。
